最高法院民事判決　　　　　　　　　　　　　　　九十一年度台上字第一五三一號
　　上　訴　人　台灣省新竹農田水利會
　　法定代理人　黃炳煌
　　訴訟代理人　鄭洋一律師
　　被 上訴 人　甲○○
右當事人間請求損害賠償事件，上訴人對於中華民國八十九年九月三十日台灣高等法
院第二審判決（八十九年度上更(一)字第二二八號），提起上訴，本院判決如左：
    主  文
原判決除假執行部分外廢棄，發回台灣高等法院。
    理  由
本件被上訴人主張：上訴人於民國七十七年間組成「台灣省新竹農田水利會輔助員工
購建住宅委員會」（下稱輔建會），將其所有坐落新竹市○○段第三八一、四六七、
四七三、四七四地號（嗣經合併為同段第三八一地號）土地撥售予包括伊在內之四十
二位員工集體興建住宅，並由伊出具「台灣省新竹農田水利會輔助員工購建住宅同意
書」（下稱同意書），無償委任其統一辦理土地規劃、設計、招標、施工、監工、驗
收暨向銀行貸款等事宜，伊已依委任契約給付上訴人房屋工程款新台幣（下同）二百
四十六萬零一百九十元。詎開工未久，即發現上訴人所委託之許有輝建築師設計有誤
，並未指定建築線，而越界建築占用計劃道路、國有土地、畸零保留地，經新竹市政
府命其拆除越界房屋及辦理建造執照變更設計，仍不遵行，猶繼續施工達十個月之久
，直至八十年三月十六日始停工迄今。茲因建造執照已逾期作廢，且因八十五年四月
一日實施容積率後，僅能興建三、一一四平方公尺，無法達成原規劃設計之五、九九
六‧九四平方公尺，致每位員工平均減少二０‧八七坪，已不能達契約目的，依民法
二百二十四條及第五百四十四條規定，上訴人應就許有輝之重大過失對伊負損害賠償
責任等情，求為命上訴人給付伊二百四十六萬零一百九十元並加付法定遲延利息之判
決。
上訴人則以：系爭契約係買賣契約而非委任契約。縱認兩造間有委任關係存在，然依
建築法第四十八條規定，得以現有道路邊界為建築，許有輝設計時未申請指定建
築，並無任何疏失，伊亦無任何責任等語，資為抗辯。
原審廢棄第一審所為被上訴人敗訴之判決，改判如其聲明，係以：被上訴人就其主張
之事實，業據提出輔建會設置要點、土地登記謄本、同意書、支票存款送款簿及繳款
書等件為證。上訴人雖以前揭情詞置辯。然查買賣關係須當事人就標的物及價金互相
同意，始為成立。上訴人與參與輔建之員工間，未有價金之約定，有關輔建事宜，又
均由上訴人負責，有同意書可稽，顯見兩造間之契約為委任契約。上訴人抗辯：系爭
契約係買賣契約等語，為無足採。次查上訴人委託之許有輝設計系爭工程有疏失，造
成越界建築占用計劃道路、國有土地及畸零保留地情事，經新竹市政府命令上訴人拆
除越界房屋及辦理建造執照變更設計，上訴人未遵行，而於八十年三月十六日停工迄
今，致建造執照因逾期失效，如重新申領建造執照，每位員工將少分配二０‧八七坪
，已不能達契約目的，有新竹市政府函、國有財產局函、新竹市政府工務局函及陳情
書可證，依修正前民法第二百二十四條及第五百四十四條規定，上訴人應就許有輝之
重大過失對被上訴人負損害賠償責任。故被上訴人請求上訴人賠償所受損害即其已繳
納之款項二百四十六萬零一百九十元及自訴狀繕本送達翌日即八十六年九月九日起至
清償日止按年息百分之五計算之利息，為有理由，應予准許等詞，為其判斷之基礎。
查上訴人於事實審抗辯：系爭工程之基地坐落新竹縣政府開發之文華段重劃區內，該
重劃區於六十六年十月二十六日即已開發完成公告，依建築法第四十八條規定，得以
現有道路邊界為建築，免申請建築指示。系爭工程申請建造執照時，經主管機
關實地勘查，亦認定建築基地為公共設施完成地區，免申請建築，而核發建造執照
。嗣地政機關於八十年二月補建樁位測定中心樁時，發現實地之道路境界與四十五
年都市○○道路邊圖面不符，竟未經法定公告程序，擅自移樁、消樁，造成系爭工
程越界建築情事，其禍首為新竹市政府，許有輝並無任何責任等語，並提出訴願書、
台灣新竹地方法院檢察署檢察官不起訴處分書等件為證（見第一審卷八三頁反面以下
、一０三頁反面以下、原審卷一０三頁），攸關許有輝設計系爭工程時有否疏失，自
屬重要之防禦方法。原審未於判決理由項下記載其取捨之意見，遽認許有輝之設計有
重大過失，上訴人應就其重大過失負責，進而為上訴人不利之判決，不無可議。上訴
論旨，指摘原判決不當，求予廢棄，非無理由。
據上論結，本件上訴為有理由，依民事訴訟法第四百七十七條第一項、第四百七十八
條第一項，判決如主文。
中      華      民      國    九十一    年      八      月      八      日
                              最高法院民事第三庭
                                  審判長法官  林  奇  福
                                        法官  陳  國  禎
                                        法官  李  彥  文
                                        法官  陳  重  瑜
                                        法官  劉  福  聲
      右正本證明與原本無異
                                              書  記  官
中      華      民      國    九十一    年      八      月    二十一    日
                                                                    Ｍ
